臺灣高等法院高雄分院刑事判決
111年度上易字第366號
                                    111年度上易字第367號
                                    111年度上易字第368號
                                    111年度上易字第369號
上  訴  人  
即  被  告  段瑞芝


指定辯護人  劉子豪律師
上列上訴人因竊盜案件，不服臺灣橋頭地方法院111年度易字第
41號、111年度易字第42號、111年度易字第43號、111年度易字
第147號，中華民國111年7月15日第一審判決（共4案，起訴案號
分別為：臺灣橋頭地方檢察署110年度偵字第12214號、110年度
偵字第12660號、110年度偵字第13624號、111年度偵字第1285號
），提起上訴，本院合併審理，判決如下：
    主  文
上訴駁回。
    事  實
一、段瑞芝於下列時間地點，分別為4次竊盜行為：
　㈠於民國110年8月10日上午11時10分許，騎乘車號000-000號普
    通重型機車，行經高雄市○○區○○○路00號對面空地，見陳建
    明所有，晾曬該處之紫色Ｕ型枕頭1個（下稱Ａ物，價值新臺
    幣【下同】200元），竟意圖為自己不法之所有，基於竊盜
    之犯意，趁四下無人，竊取Ａ物得手後離去。嗣經陳建明報
    警，而循線查獲（Ａ物已發還陳建明）。
  ㈡於110年8月30日上午8時11分許，騎乘同上機車，行經高雄市
    ○○區○○○00○00號「嵐高雄食肆餐飲店」，見陳文宇所有，擺
    放店內工作台上之小豬玩偶3隻及招財貓1隻（以下合稱Ｂ物
    ，價值合計1,750元），竟意圖為自己不法所有，基於竊盜
    之犯意，趁四下無人，竊取Ｂ物得手後離去。嗣經陳文宇報
    警，而循線查獲（Ｂ物已發還陳文宇）。　
  ㈢於110年8月20日上午10時12分許，行經高雄市○○區○○街00號
    「東森手藝行」騎樓，見宋姵樺所有，洗完晾曬於該處之大
    象串珠1對、招財貓串珠1對、墊布2塊及紅色菜籃1個（以下
    合稱Ｃ物，價值合計5,100元），竟意圖為自己不法所有，基
    於竊盜犯意，趁四下無人，竊取Ｃ物得手後離去。嗣經宋姵
    樺報警，而循線查獲（Ｃ物已自行歸還宋姵樺）。
  ㈣於110年11月27日14時20分許，騎乘同上機車，行經高雄市○○
    區○○街000巷00弄00號前，見屋主郭雅文所有，置放門口之
    小盆栽1棵、陶瓷裝飾品3個及長方形大理石1塊（下稱Ｄ物，
    價值合計1,000元），竟意圖為自己不法之所有，基於竊盜
    之犯意，趁四下無人，竊取Ｄ物得手後離去。嗣經郭雅文報
    警，而循線查獲（但Ｄ物迄未尋獲）。
二、案經陳建明、陳文宇、宋姵樺、郭雅文分別訴由高雄市政府
    警察局左營分局、楠梓分局報告臺灣橋頭地方檢察署檢察官
    偵查起訴。
    理  由
一、證據能力之說明：
    本判決所引用具有傳聞性質之證據，均已依法踐行調查證據
    程序，且當事人及辯護人於本院審理時，已明示同意有證據
    能力（上易一卷第96頁）。本院審酌各該證據作成情況，均
    無違法取證之瑕疵，亦無關聯性或證明力過低之情形，作為
    證據使用應屬適當，依刑事訴訟法第159條之5第1項規定，
    均有證據能力。
二、認定事實所憑證據及理由：
　㈠上訴人即被告段瑞芝（下稱被告）於本院審理中，只承認有
    於如事實欄一、㈠、㈡、㈢所示之時間地點，分別拿走上述Ａ、
    Ｂ、Ｃ等物，但否認有何竊盜犯行，辯稱：這些東西都是我撿
    到的，現場沒有人管，也沒有監視器，我就撿回家。至於如
    事實欄一、㈣所示之Ｄ物（小盆栽等物），我沒有撿等語。辯
    護人則稱：如事實欄一、㈠、㈡、㈢部分，因被告認為Ａ、Ｂ、Ｃ
    等物都是無主物，應不具竊盜的主觀犯意；事實欄一、㈣部
    分，被告則否認拿取Ｄ物，均請改為無罪之諭知等語。
　㈡惟查：
　⒈被告有於如事實欄一、㈠至㈢所示之時間地點，徒手拿取Ａ、Ｂ
    、Ｃ等物離去等情，為被告所自承（上易一卷第91至92、123
    至124、137頁），且經證人即告訴人陳建明於警詢及偵查；
    被害人陳文宇、宋姵樺於警詢指證歷歷，互核大致相符。復
    有現場照片、監視器錄影畫面、檢察官勘驗筆錄、原審勘驗
    筆錄、作案機車之車籍查詢資料、扣押筆錄、扣押物品目錄
    表、扣案物品照片可資佐證，及Ａ、Ｂ、Ｃ物扣案為憑。此部
    分事實，自堪認定。
　⒉被告雖否認有於如事實欄一、㈣所示之時間地點拿走Ｄ物（小
    盆栽、陶瓷裝飾品及大理石）。然而，經原審當庭勘驗監視
    器錄影畫面結果，清楚錄到被告於上述時地，徒手拿取小盆
    栽1棵、陶瓷裝飾品3個及大理石1個（即Ｄ物），腳步踉蹌離
    去，被告並當庭供承「畫面中的人是我」（易四卷第61至62
    頁），核與告訴人郭雅文指訴情節相符，足證被告有拿取Ｄ
    物無疑，此部分所辯不足採信。
  ⒊證人陳建明於警詢及偵查證稱：我是於110年8月10日早上8時
    40分許，將Ａ物（紫色Ｕ型枕頭）拿到對面鄰居的空地上晾乾
    ，到了中午11時30分去收時，就發現被偷了，空地附近有很
    多住家等語（警一卷第24頁、偵一卷第40頁）。被害人陳文
    宇於警詢指稱：我於110年8月31日下午2時許，將Ｂ物（小豬
    玩偶及招財貓）擺在我的餐飲店工作台上，竊嫌是趁我於下
    午2至5時午休時，將玩偶竊走的等語（警二卷第6頁）。被
    害人宋姵樺於警詢指稱：我是於110年8月20日上午9時30分
    許，將Ｃ物（大象串珠、招財貓串珠、墊布及紅色菜籃）清
    洗後，放在我的手藝品店門口晾乾，到了上午10時15分就發
    現不見了，調出店外監視器錄影畫面查看，是一個女子偷走
    的等語（警三卷第10頁）。告訴人郭雅文則於警詢指稱：Ｄ
    物（小盆栽、陶瓷裝飾品及長方形大理石）是我放在門口的
    裝飾品等語（警四卷第8頁），依上述各人所述，Ａ、Ｂ、Ｃ、
    Ｄ等物均為當時仍在使用之物品，或本身價值不斐（金額按
    被害人所述，並依罪疑惟輕原則為有利於被告之認定），或
    甫經清洗晾曬，或擺設在店內工作台上或住處門口供人觀賞
    ，絕非遭人丟棄之物。再依Ａ、Ｂ、Ｃ等物之照片顯示，各物
    品外觀乾淨整潔、完整無缺，其中不乏外觀精緻、可愛或具
    有觀賞價值之玩偶、擺飾、串珠等（警一卷第44頁、警二卷
    第55頁、警三卷第23頁），均非破爛舊品，應無誤認為他人
    所丟棄物品之可能。且Ａ、Ｂ、Ｃ、Ｄ物之原放置地點，分別為
    住宅空地、餐飲店工作台、藝品店騎樓或住家門口，顯然屬
    於屋主或店家所有，亦無誤認為無主物之理。
　⒋更何況被告於警詢、偵查或原審供稱：因為枕頭（即Ａ物）看
    起來是乾淨的，四周都沒有人，沒有監視器，我才會拿的。
    我覺得小豬娃娃及招財貓公仔（即Ｂ物）很可愛，放在賣東
    西的檯子上，沒有監視器也沒有人管，我就用手拿了。大象
    串珠、招財貓串珠（即Ｃ物）很漂亮，蓋著金色點點的紅布
    ，我看店門是關著的，四周無人，也沒有監視器，就連菜籃
    一起拿走了，要拿回家當擺飾。小盆栽、陶瓷裝飾品及大理
    石（即Ｄ物）放在外面，沒人管理，也沒有監視器，我單純
    因為好玩才撿走等語（警二卷第2頁、警三卷第6頁、偵一卷
    第41頁、偵二卷第40頁、審易一卷第63頁、審易三卷第48頁
    、易一卷第191頁、易四卷第67頁）。由被告上述供述內容
    可知，被告拿取上述物品前，對於各該物品具有乾淨、可愛
    或漂亮等特質，及放置在店家或住宅門口等地點，已有完全
    認識，更特意觀察現場環境，確認四周無人，且未裝設監視
    錄影器後，始下手拿取，更可證明被告主觀上早已知悉上述
    物品均屬他人所有，且仍在佔有使用當中，並非無用而遭丟
    棄之物，若是不告而取，即屬竊盜行為，因恐遭人發現其犯
    罪，故須先確認四下無人，且未裝設監視錄影器後，始下手
    拿取，主觀上顯然具有不法所有意圖，基於竊盜之各別犯意
    而竊取上述物品。被告所辯只是撿走他人丟棄之物，及辯護
    人所稱被告主觀上不具竊盜犯意云云，均與卷證不符，而不
    足採認。
　㈢綜上所述，本件事證已臻明確，被告上述犯行，均堪認定，
    應依法論科。
三、論罪理由：　　
　㈠核被告所為，均觸犯刑法第320條第1項之竊盜罪。
　㈡被告先後4次竊盜犯行，時間地點均非密接，顯然基於各別犯
    意所為，應分論併罰。
四、責任能力之說明：　　
　㈠被告雖領有身心障礙證明（易一卷第131頁），於偵審過程中
    更反覆聲稱受到馬英九監控、偷拍，陷害其涉有竊盜罪嫌云
    云，精神狀況似有異於一般人。然而，依被害人宋姵樺於警
    詢指稱：因我的鄰居認識被告，告知被告必須將所竊Ｃ物歸
    還給我，否則要提告，隔天被告就將Ｃ物交給那位鄰居，再
    轉交給我等語（警三卷第14頁），核與被告於原審供稱：因
    事後有人跟我說要我歸還Ｃ物，不然老闆（宋姵樺）就要告
    我，於是我隔天一早就把Ｃ物拿回去還等語相符（院一卷第1
    92頁），足見被告行竊後，因恐被害人提告，尚知儘速歸還
    所竊物品，以避免受到刑事追訴。
　㈡再參以被告於警詢及原審供稱：大家都知道偷東西是不法的
    行為，但拿別人東西不一定都是犯法，要看情況。如果是撿
    資源回收或別人不要的東西，就沒有犯法，如果到他人家裡
    偷竊，就是非法的。財不露白，本案是因為上述物品都放在
    外面，才會讓人想把東西拿走，我看現場明明沒有監視器，
    為何還會拍到我拿東西等語（警二卷第3頁、警三卷第7頁、
    易一卷第169頁）。可見被告不僅明知偷竊為不法行為，又
    能侃侃而談關於撿拾無主物與竊盜之分別，更於各次行竊前
    ，均先觀察確認現場有無裝設監視錄影器，再下手行竊，以
    免遭拍下行竊過程，適足以證明被告於各次竊盜行為時，精
    神狀況均未脫離現實，而有違法性認識，並無因精神障礙以
    致不能辨識其行為違法或欠缺依其辨識而行為之能力，或上
    述能力顯著減低之情形，其辯護人於本院審理時亦循被告意
    見，聲明不為精神抗辯，亦不聲請司法精神鑑定等語（上易
    一卷第96頁）。
五、上訴論斷之理由：　
　㈠原判決以被告竊盜犯行，事證明確，論以刑法第320條第1項
    之竊盜罪，共4罪。復說明被告竊盜次數達4次之多，均未與
    被害人和解，對於社會治安影響非小，難認客觀上足以引起
    一般同情，且竊盜罪可從輕量處拘役或罰金，亦無縱使宣告
    最低刑度猶嫌過重情形，故不依刑法第59條規定酌減其刑。
　　又審酌被告不思以正當途徑獲取所需，竟為如事實欄一、㈠
    至㈣所示竊盜犯行，造成被害人受有財產損害，實有不該，
    復否認全部犯行，未與被害人和解，犯後態度非佳；惟兼衡
    被告所竊物品價值不高，其中Ａ、Ｂ、Ｃ物均經警方查獲並發
    還被害人，犯罪所生損害非鉅，教育程度大學畢業，目前無
    業，依靠補助維持生計，經濟狀況勉持等一切情狀，分別量
    處如附表所示之刑（均為拘役），均諭知以1千元折算1日之
    易科罰金折算標準。復考量被告所犯罪名均為竊盜罪，其罪
    質相同，犯罪時間相距不久，犯罪手法相似，依刑法第50條
    第1項前段規定，定其應執行刑為拘役50日，並諭知同前之
    易科罰金折算標準。又敘明被告所竊之Ｄ物，屬被告所有之
    犯罪所得，雖未經扣案，但無證據證明已經滅失，依刑法第
    38條之1第1項前段規定宣告沒收，於全部或一部不能沒收或
    不宜執行沒收時，追徵其價額。至於Ａ、Ｂ、Ｃ物，均已實際
    合法發還被害人，不予宣告沒收。
　㈡經核原判決之認事用法，均無違誤，量刑及定其應執行刑，
    亦屬允當。被告仍以前述辯詞否認犯罪，而提起上訴，指摘
    原判決不當，經核為無理由，應予駁回。
六、據上論結，應依刑事訴訟法第368條，判決如主文。
本案經檢察官黃楷中、黃淑妤、駱思翰提起公訴，檢察官張益昌
到庭執行職務。
中　　華　　民　　國　　111 　年　　12　　月　　1 　　日
                  刑事第八庭    審判長法  官  陳中和
　　　　　　　　　　　　　　　　　　　法  官  任森銓
　　　　　　　　　　　　　　　　　　　法  官  林柏壽　　
以上正本證明與原本無異。
不得上訴。
中　　華　　民　　國　　111 　年　　12　　月　　1 　　日
　　　　　　　　　　　　　　　　　　　書記官  陳雅芳　　

附表：
編號 犯罪事實 主文 1 如事實欄一、㈠ 段瑞芝犯竊盜罪，處拘役拾日，如易科罰金，以新臺幣壹仟元折算壹日。 2 如事實欄一、㈡ 段瑞芝犯竊盜罪，處拘役貳拾日，如易科罰金，以新臺幣壹仟元折算壹日。 3 如事實欄一、㈢ 段瑞芝犯竊盜罪，處拘役參拾日，如易科罰金，以新臺幣壹仟元折算壹日。 4 如事實欄一、㈣ 段瑞芝犯竊盜罪，處拘役貳拾日，如易科罰金，以新臺幣壹仟元折算壹日。未扣案之犯罪所得小盆栽壹棵、陶瓷裝飾品參個、長方形大理石壹塊，均沒收，於全部或一部不能沒收或不宜執行沒收時，追徵其價額。 
附錄論罪科刑法條：
刑法第320條第1項(竊盜罪)
意圖為自己或第三人不法之所有，而竊取他人之動產者，為竊盜
罪，處5年以下有期徒刑、拘役或50萬元以下罰金。
附件【卷宗代號對照表】：
一、111年度上易字第369號   1 警一卷 左營分局高市警左分偵字第11072627900號卷 2 偵一卷 橋頭地檢署110年度偵字第12214號卷 3 審易一卷 橋頭地院110年度審易字第817號卷 4 易一卷 橋頭地院111年度易字第41號卷 5 上易一卷 本院111年度上易字第369號卷 二、111年度上易字第368號   1 警二卷 左營分局高市警左分偵字第11072859900號卷 2 偵二卷 橋頭地檢署110年度偵字第12660號卷 3 審易二卷 橋頭地院110年度審易字第849號卷 4 易二卷 橋頭地院111年度易字第42號卷 5 上易二卷 本院111年度上易字第368號卷 三、111年度上易字第367號   1 警三卷 楠梓分局高市警楠分偵字第11072409200號卷 2 偵三卷 橋頭地檢署110年度偵字第13624號卷 3 審易三卷 橋頭地院110年度審易字第925號卷 4 易三卷 橋頭地院111年度易字第43號卷 5 上易三卷 本院111年度上易字第367號卷 四、111年度上易字第366號   1 警四卷 楠梓分局高市警楠分偵字第11073601100號卷 2 偵四卷 橋頭地檢署111年度偵字第1285號卷 3 審易四卷 橋頭地院111年度審易字第347號卷 4 易四卷 橋頭地院111年度易字第147號卷 5 上易四卷 本院111年度上易字第366號卷